【裁判字號】    98,審易,1960
【裁判日期】    990326
【裁判案由】    家暴傷害
【裁判全文】
臺灣桃園地方法院刑事判決            98年度審易字第1960號
公  訴  人  臺灣桃園地方法院檢察署檢察官
被      告  乙○○
選任辯護人  林  凱律師
            顏碧志律師
上列被告因家暴傷害案件，經檢察官提起公訴（97年度偵字第23
144 號），被告自白犯罪，本院認為宜以簡易判決處刑，裁定改
依簡易判決處刑程序審理（98年度審簡字第425 號），再經本院
撤銷上開裁定，改依通常訴訟程序審理，並判決如下：
    主  文
乙○○傷害人之身體，處拘役貳拾日，減為拘役拾日，如易科罰
金，以新臺幣壹仟元折算壹日。
    事  實
一、乙○○與甲○○之配偶邱瑞圭係兄妹，與甲○○間具有家庭
    暴力防治法第3 條第4 款所稱之家庭成員關係。乙○○於民
    國95年9 月24日凌晨2 時許，在邱古雲霞桃園縣中壢市○○
    路○段1045號之住處內，因故與甲○○發生爭執，2 人遂基
    於傷害之犯意，徒手互毆（甲○○所涉傷害部分，未據告訴
    ），致甲○○因而受有右手中指壓裂傷、右手虎口紅腫等傷
    害。
二、案經甲○○訴由桃園縣政府警察局中壢分局報請臺灣桃園地
    方法院檢察署檢察官偵查起訴。
    理  由
一、本案被告乙○○所犯之罪係屬刑事訴訟法第376 條第1 款之
    刑法第277 條第1 項之傷害罪，其於準備程序中就被訴事實
    為有罪之陳述，爰依刑事訴訟法第284 條之1 規定獨任進行
    審判程序。
二、本件認定事實所引用之證據方法（詳下述及者，包含人證、
    書證、物證等），並無證據證明係公務員違背法定程序所取
    得，檢察官、被告乙○○於審判期日對本院提示之卷證均陳
    明沒意見，而未提出證據能力方面之爭執，且卷內之文書證
    據，亦無刑事訴訟法第159 條之4 之顯有不可信之情況或其
    他不得作為證據之情形，本院審酌引為證據亦為適當，是依
    刑事訴訟法第159 條之1 第2 項、第159 條之4 、之5 等規
    定，下述認定事實所引用之證據方法均有證據能力，合先敘
    明。
三、上揭犯罪事實，業據被告乙○○於警詢、檢察官訊問及本院
    準備程序時自白不諱，核與證人即告訴人甲○○及證人邱古
    雲霞、鄧桂菊、邱瑞圭、李嘉育分別於警詢及檢察官訊問時
    證述情節均相符，復有黃永輝診所診斷證明書1 份在卷可稽
    ，足徵被告自白與事實相符，應係可採，是本案事證明確，
    被告犯行洵堪認定，應依法論科。
四、按「告訴乃論之罪，告訴人祇須表示訴究之意思為已足，不
    以明示其所告訴者為何項罪名或言明『告訴』為必要，且依
    其所陳述之事實，客觀上已可認其有訴追之意思，仍屬合法
    之告訴」，最高法院83年度台上字第4238號及90年度台上字
    第7205號判決著有相同意旨可資參照，同院73年度台上字第
    5222號判決，亦認：「告訴乃論之罪，告訴人之告訴，祇須
    指明所告訴之犯罪事實及表示希望訴追之意思，即為已足。
    其所訴之罪名是否正確或無遺漏，在所不問」，本件依被害
    人甲○○及受理本件傷害案件之員警顏上耀分別於警詢、檢
    察官訊問及本院審理時之陳述均可發現：(1)被害人係主動前
    往報案，而非經警方通知後，被動前往；(2)被害人於警詢中
    ，均已就嫌疑人如何毆打致傷之事實，陳述甚詳；(3)被害人
    於報案之初製作筆錄當時已表明訴追之意思，惟員警依當時
    情形，雙方均有酒意，糾紛乃家庭細故，憑己臆測被害人僅
    為備案而無提出告訴之意。惟依一般常情，被害人既係主動
    前往警局報案，除有保留告訴或明示不提出告訴之情形外，
    自應認為有請求員警或偵查機關就其所指述之犯罪事實，查
    明犯罪嫌疑人並一併訴究之意，殊不能以員警之疏僅以備案
    處理，反認定被害人就告訴乃論之罪尚無提出告訴之意。因
    之，本件仍應認為被告動手毆打致告訴人成傷之行為，業經
    告訴，且成立犯罪（已於99年1 月27日準備程序踐行罪名告
    知程序）。
五、核被告所為，係犯刑法第277 條第1 項之普通傷害罪。被告
    與被害人甲○○之配偶邱瑞圭係兄妹，其與被害人為二親等
    之旁系姻親關係，屬家庭暴力防治法第3 條所定之「家庭成
    員」，是被告對被害人所成立之傷害罪，為家庭暴力防治法
    所規範之家庭暴力罪。爰審酌被告之素行，犯罪動機、目的
    、手段、被害人所受傷害，及犯罪後態度等一切情狀，量處
    如主文所示之刑，並諭知易科罰金之折算標準。又被告本件
    傷害犯行之犯罪時間，係在96年4 月24日之前，所犯為刑法
    第277 條第1 項之罪，合於中華民國九十六年罪犯減刑條例
    第2 條第1 項第3 款規定之減刑條件，爰減其宣告刑二分之
    一，並諭知易科罰金之折算標準。
據上論斷，應依刑事訴訟法第284 條之1 、第299 條第1 項前段
，刑法第277 條第1 項、第41條第1 項前段，刑法施行法第1 條
之1 第1 項、第2 項前段，中華民國九十六年罪犯減刑條例第2
條第1 項第3 款、第7 條、第9 條，判決如主文。
本案經檢察官潘怡華到庭執行職務
中    華    民    國    99    年    3     月    26    日
                      刑事庭  法  官  劉為丕
以上正本證明與原本無異。
如不服本判決應於收受判決後10日內向本院提出上訴書狀，並應
敘述具體理由。其未敘述上訴理由者，應於上訴期間屆滿後20日
內向本院補提理由書 (均須按他造當事人之人數附繕本)「 切勿
逕送上級法院」。
                              書記官  陳淑瓊
中    華    民    國    99    年    3     月    26    日
附錄論罪科刑依據之法條：
中華民國刑法第277 條第1 項（普通傷害罪）
傷害人之身體或健康者，處3 年以下有期徒刑、拘役或1 千元以
下罰金。

司法院資訊處製作；財團法人民間司法改革基金會備份。
